臺灣橋頭地方法院民事判決
111年度橋小字第1027號
原      告  
即反訴被告  莒光公園新家管理委員會

法定代理人  許夏傑  
訴訟代理人  涂淯翔  
被      告  
即反訴原告  潘玫琳  
訴訟代理人  潘國城  
上列當事人間請求給付管理費事件，本院於中華民國 111年11月
16日言詞辯論終結，判決如下：
    主      文
被告應於繼承被繼承人潘維杰之遺產範圍內給付原告新臺幣19,1
51元，及自民國111年4月30日起，至清償日止，按週年利率百分
之五計算之利息。
被告應給付原告新臺幣28,409元，及自民國111年4月30日起，至
清償日止，按週年利率百分之五計算之利息。
訴訟費用新臺幣1,000元由被告負擔。
本判決第一項、第二項得假執行。
反訴原告之訴駁回。
反訴訴訟費用由新臺幣1,000元由反訴原告負擔。
    事實及理由
壹、程序部分：
    按訴狀送達後，原告不得將原訴變更或追加他訴，但擴張或
    減縮應受判決事項之聲明者，不在此限，民事訴訟法第 255
    條第1項第3款定有明文，而依同法第436條第2項規定，此於
    簡易訴訟程序亦有適用。本件原告原起訴聲明請求：被告應
    給付原告新臺幣（下同）47,560元，及自起訴狀繕本送達翌
    日起至清償日止，按週年利率百分之五計算之利息；嗣於11
    1年11月16日言詞辯論期日，依繼承之法律關係，更正聲明
    為：㈠被告應於繼承被繼承人潘維杰之遺產範圍內給付原告1
    9,151元，及自起訴狀繕本送達翌日起，至清償日止，按週
    年利率百分之五計算之利息。㈡被告應給付原告28,409元，
    及自起訴狀繕本送達翌日起，至清償日止，按週年利率百分
    之五計算之利息（見本院卷第74頁），揆諸首揭規定，應予
    准許。
貳、實體部分：
甲、本訴部分：　　
一、原告主張：
　㈠被繼承人潘維杰為坐落高雄市○○區○○段000號建物（門牌號碼
    ：高雄市○○區○○街000號5樓，下稱系爭房屋）之所有權人，
    為原告莒光公園新家管理委員會社區（下稱系爭社區）之區
    分所有權人，依系爭社區管理規約（下稱系爭規約）第參章
    第6條規定，按系爭房屋每月應繳納新臺幣（下同）1,640元
    之管理費，惟潘維杰自108年11月起至109年10月21日止，累
    積欠繳管理費19,151元，然被繼承人潘維杰已於108年12月3
    1日死亡，而被告為被繼承人潘維杰之繼承人，原告請求被
    告給付上開管理費未果。爰依公寓大廈管理條例第21條、系
    爭社區規約規定及繼承之法律關係，請求被告給付欠繳之系
    爭管理費，並聲明：被告應於繼承被繼承人潘維杰之遺產範
    圍內給付原告19,151元，及自起訴狀繕本送達翌日起，至清
    償日止，按週年利率百分之五計算之利息。
　㈡被告於109年10月22日，以繼承為原因，登記為系爭房屋之所
    有權人，依系爭系爭規約第參章第6條規定，系爭房屋每月
    應繳納1,640元之管理費，惟被告自109年10月22起至111年3
    月止，累積欠繳管理費28,409元，原告請求被告給付上開管
    理費未果。爰依公寓大廈管理條例第21條、系爭社區規約規
    定，請求被告給付欠繳之管理費，並聲明：被告應給付原告
    28,409元，及自起訴狀繕本送達翌日起，至清償日止，按週
    年利率百分之五計算之利息。
二、被告則以：系爭社區於109年11月25日更換感應卡磁卡後，
    原告未將感應磁卡交付等語置辯，並聲明：原告之訴駁回。
三、本院之判斷：
　㈠本件原告主張之事實，業據其提出系爭社區住戶規約、建物
    登記謄本、戶籍謄本、存證信函影本為證（見雄院卷第13-5
    7頁），並有高雄市楠梓區公所函暨所檢附之報備證明可佐
    （本院卷33-39頁）。而被告對未繳管理費用亦未爭執，堪
    認屬實。
　㈡被告雖爭執原告未交付系爭社區之新磁卡，因而未交管理費
    等語：
　⒈按因契約互負債務者，於他方當事人未為對待給付前，得拒
    絕自己之給付，民法第264 條第1 項前段定有明文。所謂同
    時履行之抗辯，乃因成立或履行上有牽連關係之雙務契約而
    生，倘雙方之債務，本於同一雙務契約而發生，且其一方之
    給付與他方之給付，立於互為對待給付之關係者，即可主張
    同時履行抗辯。次按所謂同時履行之抗辯，乃係基於雙務契
    約而發生，倘雙方之債務，非本於同一之雙務契約而發生，
    縱令雙方債務在事實上有密切之關係，或雙方之債務雖因同
    一之雙務契約而發生，然其一方之給付，與他方之給付，並
    非立於互為對待給付之關係者，均不能發生同時履行之抗辯
    （最高法院59年台上字第850號判例要旨參照）。又區分所
    有人乃係因共同生活關係密切，復為管理共同財產，而自然
    形成之區分所有人團體，下設管理委員會為執行管理機關，
    以區分所有人會議做為意思決定機關，區分所有權人則為會
    員。是管理委員會係對區分所有人團體執行管理服務之義務
    ，會員亦係對區分所有人團體負有給付管理費之義務，苟管
    理委員會管理不善，區分所有人儘可透過團體內部之規制及
    要求（如公寓大廈管理條例第36條第1 款、第48條第4 款）
    ，要求管理委員會改善管理；另若認管理公約規定未盡完善
    ，亦可透過區分所有權人會議以決議修改之，均不得逕行主
    張同時履行抗辯，以拒絕繳付管理費。
  ⒉本件被告依系爭社區規約及區分所有權人會議決議繳納之管
    理費，其性質上應為公共基金，被告應繳納之系爭管理費之
    繳納義務，係基於區分所有權人會議決議及公寓大廈管理條
    例第10條第2 項、第21條而來，原告與被告間之法律關係，
    係成員與執行機關間之關係，而非雙方基於管理事務之處理
    所訂立之契約關係，自與民法有關同時履行抗辯權之行使，
    必須基於「因契約互負債務者」之要件（民法第264 條第1
    項前段）不符，從而，被告以管理委員會未交付感應磁卡予
    被告，拒絕履行給付管理費等語置辯，即屬無據，而無可採
    。　 
　㈢從而，原告依公寓大廈管理條例及系爭社區規約之規定，請
　　求被告給付如主文第一項、第二項所示，為有理由，應予准
　　許。
四、兩造其餘之攻擊防禦方法及未經援用之證據，經本院斟酌後
    ，認為均不足以影響本判決之結果，自無逐一詳予論駁之必
    要，併此敘明。
五、本件係就民事訴訟法第 436條之8第1項訴訟適用小額程序所
    為被告敗訴之判決，爰依民事訴訟法第 436條之20規定，職
    權宣告假執行。
六、訴訟費用負擔之依據：民事訴訟法第78條。本件訴訟費用額
    ，依後附計算書確定如主文第三項所示之金額。
乙、反訴部分：　　
一、反訴原告主張：
　　系爭社區於109年11月25日將住戶磁扣更新後，反訴被告未
    將新磁扣交付反訴原告，致反訴原告無法順利進出系爭社區
    ，為此請求反訴被告發給反訴原告系爭社區磁扣等語。另反
    訴原告無法進入系爭社區，因此所交付之公共電費、管理費
    自應退還反訴原告等語。並聲明：㈠反訴被告應交付反訴原
    告系爭社區大門及Ｂ棟之感應磁扣。㈡反訴被告應給付反訴原
    告49,565元（見本院卷53頁）。
二、反訴被告則以：因反訴原告未繳納，因而未將系爭社區感應
    磁扣交付等語。
三、本院之判斷：
　  反訴原告主張反訴被告未將新更換磁扣交付等情，為反訴被
    告所不爭執，堪信實在，惟反訴被告仍以前開情詞置辯。經
    查：
　㈠社區之運作必須有適當之管理、清潔、維護，而其費用則來
    自於住戶繳納管理費供之支應，苟所有住戶均未履行繳納管
    理費之義務，則社區無經費管理、清潔、維護，久而久之將
    無法安全使用提高居住品質，是按期繳納管理費係使社區能
    正常安全使用之條件，則住戶大會決議將未繳納管理費之住
    戶取無法取得感應扣，尚與使用者付費之原則無違。且本件
　　社區管理費每月1,640元，僅目前最低工資1/15，絕大部分
    人均能負擔，故此一使用者付費原則，加之反訴原告之負擔
    ，並無違比例原則而有何違憲之虞。而系爭社區於109年12
    月19日區分所有權人大會通過，欠繳管理費2個月以上者，
    暫緩發放感應扣，有反訴被告提出之會議記錄在卷可佐（本
    院卷第67-71頁），故反訴原告之所以不能取得感應扣，係
    因未按期繳納管理費所致，其請求交付感應扣卡，並無理由
    。至反訴原告主張更換上開感應扣，至住戶大會決議間，反
    訴被告拒絕交付感應扣並無依據云云。惟反訴被告此一拒絕
    交付之瑕疵，業經區分所有權人大會決議追認，反訴原告此
    部分之主張，難認有理，附此敘明。
　㈡按公寓大廈管理條例第27條第1 項規定：公寓大廈應成立管
    理委員會或推選管理負責人。公寓大廈管理委員會成立猶如
    公司之董事會，對內執行公寓大廈管理事務，對外代表區分
    所有權人團體；管理委員會有一定名稱、目的、會址，且以
    主任委員為代表人（參見公寓大廈管理條例第27條第2 項）
    ，且管理委員會以自己名義代表公寓大廈住戶為各項交易之
    情形，屢見不鮮，因此公寓大廈管理條例第35條規定：管理
    委員會有當事人能力；管理委員會為原告或被告時，應將訴
    訟事件要旨速告知區分所有權人。是依現行公寓大廈管理條
    例規定，管理委員會雖具有訴訟當事人能力（訴訟法上），
    但因管理委員會僅為公寓或大廈區分所有權人團體之代表機
    關，是自僅具「非法人團體」之性質，是自亦無自然人與法
    人在實體法上所具備之權利能力，準此，公寓大廈管理委員
    會既無權利能力，不能享有權利，負擔義務，當然亦不具有
    對侵權行為之損害，負損害賠償之責任能力（即無侵權能力
    ），是反訴原告主張反訴被告應負侵權行為之損害賠償責任
    ，尚屬無據。再者反訴原告並支付任何管理費，有如前述，
    故反訴原告，請求管理費之損害，實無理由。
　㈢本件反訴原告所繳納之公共電費，係基於區分所有權人之身
    分而繳納，縱系爭房屋無人居住，亦應繳納，反訴原告復未
    說明係依何法律關係，請求被告給付，此部分之請求，並無
    理由。
  ㈣綜上，反訴原告本於住戶及侵權行為法律關係，請求反訴被
　  告交付系爭社區感應扣及給付如反訴聲明所示之金額，為無
　  理由，應予駁回。
四、本件事證已臻明確，兩造其餘攻擊防禦方法及所提出之證據
    資料，經審酌後均認不足以影響本判決之結果，爰不予以一
    一論列，附此敘明。
五、訴訟費用負擔之依據：民事訴訟法第78條。本件訴訟費用額
    ，依後附計算書確定如主文第三項所示之金額。　　
中　　華　　民　　國　　111 　年　　11　　月　　30　　日
                  橋頭簡易庭  法    官  林揚奇
以上正本係照原本作成。
民事訴訟法第436 條之24第2 項：對於本判決之上訴，非以違背
法令為理由，不得為之。
如對本判決上訴，須於判決送達後20日內向本院提出上訴狀，並
須表明原判決所違背之法令及其具體內容與依訴訟資料可認為原
判決有違背法令之具體事實之上訴理由（均須按他造當事人之人
數附繕本）。
中　　華　　民　　國　　111 　年　　11　　月　　30　　日
                              書 記 官  陳麗如
　　　　　　　　　
      計    算    書
本訴部分：　　　
項        目          金      額（新臺幣）      備    註
第一審裁判費               1,000元
合        計               1,000元

反訴部分：　　　
項        目          金      額（新臺幣）      備    註
第一審裁判費               1,000元
合        計               1,000元